【裁判字號】    97,消債更,1320
【裁判日期】    980703
【裁判案由】    更生事件
【裁判全文】
臺灣臺中地方法院民事裁定          97年度消債更字第1320號
    聲  請  人
    即  債務人  甲○○
上列聲請人即債務人與債權人美商花旗銀行股份有限公司、中國
信託商業銀行股份有限公司、台北富邦商業銀行股份有限公司、
荷商荷蘭銀行股份有限公司台北分公司、玉山商業銀行股份有限
公司、萬泰商業銀行股份有限公司、大眾商業銀行股份有限公司
間消費者債務清理條例事件，債務人聲請更生，本院裁定如下：
    主    文
債務人更生之聲請駁回。
聲請費用由債務人負擔。
    理    由
一、按債務人不能清償債務或有不能清償之虞者，得依本條例所
    定更生或清算程序，清理其債務，消費者債務清理條例第 3
    條定有明文。又聲請更生或清算不合程式或不備其他要件者
    ，法院應以裁定駁回之，復為同條例第 8條所明定。又更生
    制度之立法目的在使債務人於不能清償債務或有不能清償之
    虞時，透過此一制度，使全體債權人獲得公平之受償，並予
    債務人在經濟上有更生之機會，防止社會經濟發生混亂，並
    非使債務人恣意消費所造成之債務，任意轉嫁予債權人負擔
    。
二、本件債務人向本院聲請更生，主張其有不能清償債務情事，
    前已提出債權人清冊，以書面向最大債權金融機構請求共同
    協商債務清償方案，惟協商不成立，且其無擔保或無優先權
    之債務總額未逾新台幣（下同）1200萬元，復未經法院裁定
    開始清算程序或宣告破產，請求准予開始更生生活等語。
三、經查，本件依債務人陳報其財務狀況總債務約 750,837元，
    每月平均薪資收入約26,765元，每月平均支出約24,370元，
    尚餘約 2,500元可供償還債務，然債務人既負債累累，即應
    竭力樽節開支以償還債務，則其每月房租支出 7,000元、通
    訊費3,000元及油資6,000元似嫌過高，雖債務人之職業為保
    險業務主任，亦不得以其職業屬業務性質，即可就從事業務
    之相關支出不加節制，況以如此高之成本投入業務工作，應
    可獲致不錯之業績增加收入，而無身陷債務危機之理，且似
    無外出租屋之必要；又查債務人陳報其須扶養父母及祖母三
    人，每月須支出之扶養費15,000元（5,000元×3人），為家
    中重要收入來源，然此觀債務人陳報之收入支出報告書可知
    ，債務人每月收入大部分均花費於其個人之日常生活所需，
    且債務人家中仍有其他兄弟姊妹，皆已成年而有工作能力，
    另依民法第1118條、1119條之規定，債務人似無一人獨立扶
    養其父母及祖母三人之義務及必要。綜上以觀，債務人應有
    能力足以支付債權銀行所提出之每月還款金額，且債務人正
    值年輕力壯，若節制開銷，必能全數清償。是以，本件債務
    人應無不能清償債務之情事存在。
四、次查，經本院依職權向各金融機關債權人函查債務人消費明
    細紀錄顯示，債務人消費內容除了生活必要之消費之外，另
    有高額且密集頻繁的加油款項、產物保險保費、紅陽科技公
    司之消費、多筆預借現金等非生活必要支出之消費，並時有
    每月消費額度逾越薪資總額之情事，而於本院98年 3月18日
    訊問時，債務人對於其產物保險保費消費，債務人自稱其係
    替親戚刷卡，再由親戚給他錢，才會有多筆產物保險保費等
    語。如是，債務人先以刷卡之方式，創造出自己業績，再由
    其親戚支付現金，即係承擔逾越其收入之高額風險，如再以
    無力支付為理由，不啻將其承擔之風險逕行轉嫁於債權人承
    擔，不符合公平原則。如是，債務人有許多消費之性質均非
    日常生活必要之支出，而屬奢侈、浪費之性質。茲債務人依
    消費者債務清理條例更生之規定，欲將其恣意消費所造成之
    債務，任意轉嫁予債權人負擔，揆諸前引說明亦與本條例之
    立法目的有違，其請求亦屬欠缺權利保護之必要。
五、綜上所述，債務人之請求顯欠缺保護之必要，揆諸首引法條
    規定，應駁回之；爰依消費者債務清理條例第8條、第15條
    、民事訴訟法第95條、第78條裁定如主文。
中    華    民    國    98    年    7     月    3     日
                  民事庭法  官    顏世傑
上為正本係照原本作成。
如不服本裁定，應於裁定送達後10日內，以書狀向本院提出抗告
，並繳納抗告費新臺幣1000元。
中    華    民    國    98    年    7     月    3     日
                        書記官    葉家顯


司法院資訊處製作；財團法人民間司法改革基金會備份。
